臺灣新北地方法院民事判決
110年度簡上字第376號
上  訴  人  蔡正義
            蔡仁傑
兼  共  同    
訴訟代理人  蔡金河
被  上訴人  顏一平
被  上訴人  富裕傳承管理顧問股份有限公司

法定代理人  盧集義
訴訟代理人  陳懿璿律師
            蔡慧玲律師
上列當事人間請求損害賠償等事件，上訴人對於民國110 年9 月
9 日本院板橋簡易庭110 年度板建簡字第5 號第一審判決提起上
訴，經本院於111 年5 月25日言詞辯論終結，判決如下：
    主  文
上訴及假執行之聲請均駁回。
第二審訴訟費用由上訴人負擔。
    事實及理由
壹、程序部分：
一、被上訴人顏一平經合法通知未於言詞辯論期日到場，核無民
    事訴訟法第386 條各款所列情形，爰依上訴人之聲請，由其
    一造辯論而為判決。
二、按當事人於第二審為訴之變更或追加，非經他造同意，不得
    為之，但擴張或減縮應受判決事項之聲明者，不在此限，民
    事訴訟法第255條第1項第3款、第446條第1項分別定有明文
    。上訴人起訴時聲明：㈠被上訴人應連帶給付上訴人新臺幣(
    下同)169,265元，並自起訴狀繕本送達翌日起至清償日止，
    按週年利率百分之5計算之利息。㈡被上訴人應連帶就地上建
    物門牌號碼為新北市○○區○○路000號一層樓建物及地上建物
    門牌號碼為新北市○○區○○路000號一層樓建物之梁柱結構，
    回復原狀。㈢願供擔保，請准宣告假執行。嗣於第二審就聲
    明第2項變更為：被上訴人應連帶就地上建物門牌號碼為新
    北市○○區○○路000號一層樓建物及地上建物門牌號碼為新北
    市○○區○○路000號一層樓建物之梁柱結構，回復原狀，進行
    如附表所示之回復原狀修復工程；被上訴人應給付上訴人74
    ,167元，及自修復工程完成時起至清償日止按週年利率百分
    之5計算之利息，核屬於擴張應受判決事項之聲明，與上開
    規定相符，應予准許。
貳、實體部分：　　
一、上訴人起訴主張：
　㈠上訴人三人為兄弟並共有門牌號碼新北市○○區○○路000號1樓
    之房屋（下稱系爭一樓房屋），被上訴人顏一平則為新北市
    ○○區○○路000號2樓房屋之所有人（下稱系爭二樓房屋），上
    訴人與顏一平係新北市○○區○○路000號公寓(下稱系爭公寓)
    之上下鄰居。上訴人將系爭一樓房屋以每月租金65,000元出
    租他人經營小吃店。詎顏一平變更系爭二樓房屋原室内之格
    局、在系爭二樓房屋内增建廁所浴室卻未妥善施作防水，自
    民國109年2月18日，因該房屋廁所堵塞未予疏通，衛浴糞水
    即滲入系爭二樓房屋内形成積水，顏一平復未將積水清除，
    致屋内積水繼續向下滲漏，致系爭一樓房屋多處漏水而發生
    天花板、牆面受潮、污穢、油漆剝離脫落，並導致系爭一樓
    房屋樓地板淹水，而再滲漏至系爭一樓房屋之地下室，造成
    地下室多處漏水(下稱系爭漏水)。顏一平復授權並委由被上
    訴人富裕傳承管理顧問股份有限公司(下稱富裕公司)維修，
    富裕公司向上訴人陳稱：希望可以直接從系爭一樓房屋的梁
    柱結構拆除後，再接上新設水管等語，上訴人考量房客之生
    計經營及鄰里之和睦，而容忍此項整層公寓汙糞水流經系爭
    一樓房屋之修繕措施後，富裕公司於109年2 月22日修繕完
    成，然其竟未將拆除之梁柱結構回復原狀。上訴人因系爭漏
    水問題，受有重新裝潢費用共計104,790元，以及自109年2 
    月起至109年3 月20日自行雇工修繕完成之日止之租金損失6
    4,475元，爰依民法第184條第1項、第185條第1項、第191條
    第1項，請求被上訴人負連帶賠償責任。
　㈡另被上訴人未盡保管、維護系爭二樓房屋之責，造成上訴人
    損害，已有礙上訴人圓滿行使系爭一樓房屋之所有權；又上
    訴人因系爭一樓房屋梁柱遭毁壞，修繕費用共計59,000元，
    以及因修繕工程之工期為7日，此期間受有租金損失15,167
    元，爰依民法第767條第1項中段、第184條第1項、第185條
    第1項、第191條第1項，請求被上訴人將系爭一樓房屋之梁
    柱結構回復原狀並負連帶賠償責任等語。
　㈢上訴聲明：　
　⒈原判決廢棄。
　⒉廢棄部分，被上訴人應連帶給付上訴人169,265元，並自起訴
    狀繕本送達翌日起至清償日止，按週年利率百分之5計算之
    利息。
　⒊被上訴人應連帶就地上建物門牌號碼為新北市○○區○○路000號
    1樓建物及地上建物門牌號碼為新北市永和區永亨路13l號1
    樓建物之梁柱結構，回復原狀，進行如附表所示内容之回復
    原狀修復工程；被上訴人應連帶給付上訴人74,167元，及自
    修復工程完成時起至清償日止按週年利率百分之5計算之利
    息。
　⒋願供擔保，請准宣告假執行。
二、被上訴人富裕公司答辯則以：　　
　㈠於109年2月16日，系爭公寓之公共糞管年久失修，致穢物阻
    塞外溢，且因公共糞管係位於該公寓131號及129號間之公共
    牆内，其節點位於該公寓131號及129號二樓之下方，即同址
    一樓之上方天花板間，故穢物由131號及129號之二樓開始外
    溢，逐漸向一樓滲出，故本件實為系爭公寓之共用管問題，
    而非單一管線所致。
　㈡被上訴人自始至今並未變更室内格局，更無增建廁所浴室之
    情事，故上訴人所稱：顏一平有變更系爭二樓房屋室内格局
    ，在房屋内增建廁所浴室卻未妥善施作防水等語，並非事實
    。
　㈢管線修繕工程均係由上訴人指定之廠商進行完成，應如何回
    復原狀，非被上訴人所得置喙，被上訴人僅係協助系爭公寓
    住戶共同解決此糞管滲漏問題。況系爭公寓之糞管既非因可
    歸責於被上訴人之事由而堵塞失修，被上訴人亦無回復原狀
    之義務。
　㈣被上訴人富裕公司僅係立於受任處理系爭二樓房屋出租有關
    事項之地位，代為管理該房屋，而非系爭二樓房屋之所有人
    ，非民法第191條第1項所規範應負賠償責任之人等語。
　㈤並聲明：上訴駁回。
三、不爭執事項：　　
　㈠上訴人為系爭一樓房屋及門牌號碼新北市○○區○○路000號1樓
    之所有人；被上訴人顏一平為系爭二樓房屋之所有人；被上
    訴人富裕公司受顏一平委託，負責其所有系爭二樓房屋之出
    租及管理。
　㈡上訴人之系爭一樓房屋及地下室發生系爭漏水等情，有系爭
    房屋之建物登記第三類謄本(見原審卷第21頁至第35頁、第8
    5頁)、系爭一樓房屋地板淹水照片2張、修繕發票1張(見原
    審卷第55頁、第57頁、第67頁)在卷可參，且為兩造所不爭
    執，是此部分堪信為真實。
四、得心證之理由：　　
　㈠按因故意或過失，不法侵害他人之權利者，負損害賠償責任
    ；土地上之建築物或其他工作物所致他人權利之損害，由工
    作物之所有人負賠償責任，但其對於設置或保管並無欠缺，
    或損害非因設置或保管有欠缺，或於防止損害之發生，已盡
    相當之注意者，不在此限，民法第184條第1項前段、第191
    條第1項分別定有明文。次按侵權行為所生之損害賠償請求
    權，以有損害之發生，及行為人有故意或過失不法侵害他人
    權利之事實外，並以二者之間有相當因果關係為其成立要件
    。申言之，民法第191條第1項雖規定因土地上之建築物或其
    他工作物致他人受損害，即依法推定工作物所有人有過失，
    惟前提乃受損人證明其所受損害係因該土地上建築物或工作
    物所致，亦即受損人仍須證明其損害與土地上建築物或工作
    物之缺失間有相當因果關係，始足當之。上訴人主張被上訴
    人應負侵權行為損害賠償責任，是依前述舉證責任之法則，
    自應由上訴人就被上訴人有侵權行為、且與其損害有相當因
    果關係等事實，負舉證責任。
　㈡上訴人請求被上訴人賠償系爭漏水所生之損害，為無理由：
　⒈查證人即系爭漏水之修繕人員蘇啟榮證稱：當初我去看好像
    是大樓的糞管塞住，被人家通破了，所以漏水，才叫我過去
    修繕，重新去接那支大樓共用的糞管。是共用的糞管，破的
    地方在一樓柱子的上方。(問：一樓糞水漏出來的原因是因
    為管子通破，還是二樓的防水工程沒有做好，你是否可以確
    定?)是共用的糞管通破的關係。(問：二樓有糞水淹起來，
    如果二樓的防水工程是做好的話，是否就不會淹到一樓?)可
    是這個案件是共用管通破造成的問題等語（見簡上卷第102
    頁第106頁）。
　⒉本院審酌證人為系爭漏水之修繕人員，應對於漏水之發生原
    因最為了解，且證人係系爭一樓房屋之承租人所找來，於修
    繕當時應無預見日後作為本件證人之可能，又證人與兩造皆
    無親屬或僱傭關係，足信證人無偏袒兩造任何一方之虞，其
    證詞應可採信。是觀諸上開證詞，足見系爭漏水係肇因於系
    爭公寓共用之糞管，而非因系爭二樓房屋之私人管線所致，
    亦與系爭二樓房屋之防水工程是否妥善無關。
　⒊上訴人雖主張顏一平擅自變更系爭二樓房屋之格局、增建廁 
    所浴室卻未妥善施作防水、廁所堵塞未予疏通，衛浴糞水滲
    入系爭二樓房屋内形成積水，致屋内積水繼續向下滲漏等語
    ，惟皆未舉證以實其說，尚難採信。
　⒋綜上，系爭漏水是肇因於共用管破損，而非系爭二樓房屋未
    妥善施作防水所致，上訴人亦未證明被上訴人有何其他故意
    或過失不法侵害其權利之事實，因此就系爭漏水，上訴人依
    民法第184條第1項、第185條第1項、第191條第1項請求被上
    訴人負侵權行為損害賠償責任，應屬無據。
　㈢上訴人請求被上訴人就梁柱回復原狀並賠償因梁柱遭毁壞所
    生之損害，為無理由：
　  按所有人對於妨害其所有權者，得請求除去之，民法第767
    條第1項中段定有明文。經查，系爭漏水發生後，富裕公司
    協調系爭公寓之住戶，並於通訊軟體成立連絡群組，以處理
    系爭漏水之修繕事宜，經修繕人員報價後，該費用由系爭公
    寓住戶各自依分擔額負擔；又因漏水管路在一樓，故修繕工
    程有鑿開系爭一樓房屋之管線；修繕完成後，鑿穿之牆壁、
    梁柱結構未一併做復原等情，此有系爭公寓住戶群組對話紀
    錄截圖24張(見原審卷第133頁至第145頁)在卷可參，且與證
    人蘇啟榮之證述大致相符，是此部分事實以足採信。準此，
    系爭漏水既非被上訴人之行為所致，且共用管之修繕係由系
    爭公寓住戶所共同決定，富裕公司僅是居中協調，而未見被
    上訴人有何妨害上訴人所有權或共同侵權行為，自難率令被
    上訴人負責，是上訴人依民法第767條第1項中段請求被上訴
    人除去妨害，應屬無據。另上訴人依民法第184條第1項、第
    185條第1項、第191條第1項請求被上訴人賠償因梁柱遭毀壞
    所生之損害，亦屬無據。
五、綜上所述，上訴人依民法第184條第1項、第185條第1項、第
    191條第1項、第767條第1項中段之規定，請求被上訴人連帶
    給付169,265元，及自起訴狀繕本送達翌日起至清償日止，
    按週年利率百分之5計算之利息；就系爭一樓房屋、門牌號
    碼新北市○○區○○路000號1樓之梁柱結構，回復原狀；給付74
    ,167元，及自修復工程完成時起至清償日止按週年利率百分
    之5計算之利息，為無理由，均予以駁回。其假執行之聲請
    失所依附，應併予駁回。原審為上訴人敗訴之判決，經核並
    無違誤，上訴意旨指摘原判決不當，請求廢棄改判，為無理
    由，應予駁回上訴。
六、本件事證已臻明確，兩造其餘攻擊防禦方法及所提證據，經
    審酌後，核與判決結果無影響，爰不逐一論述，附此敘明。
七、訴訟費用負擔之依據：民事訴訟法第78條。　　　　
中    華    民    國    111   年     6   月    22    日
                  民事第六庭  審判長法  官  許瑞東
                                    法  官  楊雅萍
                                    法  官  宋家瑋
以上正本證明與原本無異。
本判決不得上訴。
中　　華　　民　　國　　111 　年　　6 　　月　　22　　日
                                    書記官　 張韶安